臺灣新竹地方法院民事簡易判決　九十年竹簡字第三一一號
　　原　　　告　甲○○
　　法定代理人　丙○○
　　訴訟代理人　丁○○
　　　　　　　　乙○○
右當事人間確認本票債權不存在事件，本院判決如左：
    主    文
原告之訴駁回。
訴訟費用由原告負擔。
    事實及理由
甲、聲明：確認被告持有以原告名義所簽發如附表所示本票債權不存在。
乙、事實摘要：
一、原告起訴主張：
（一）原告於民國九十年六月間接獲本院九十年度票字第九八三號裁定（參原證一）
      ，載明：被告持有原告所簽發如附表所示本票（下稱系爭本票），經原告提示
      未獲兌現，而向本院聲請准許本票強制執行之情。然因原告從未簽發系爭本票
      交付予被告，亦未授權第三人代簽或用印予該本票上，被告更不曾於聲請上述
      裁定前，持以向原告提示請求兌現。原告既無發票行為，系爭本票上以原告名
      義所為簽署及印章均係出於偽造，故有確認本票債權不存在之必要。
（二）原告否認系爭本票上以原告名義所為簽署及印文之真正，亦否認擔任訴外人吳
      有明向被告貸款之連帶保證人。緣原告係於八十八年十一月間，在吳有明擔任
      負責人之信達科技股份有限公司（下稱信達公司）內擔任顧問職務，迨至八十
      九年六月間，該公司原任總經理連文秀調職後，吳有明指定原告暫代總經理職
      務，吳有明個人向被告公司借貸新台幣（下同）四百萬元，曾要求原告為其擔
      任連帶保證人，原告並未同意，且曾向該公司監察人陳益源抱怨、訴苦，央請
      陳益源向吳有明告知原告「不作保人」之立場，希吳有明不要再為難原告。嗣
      於八十九年六月間原告受通知至該公司會議室時，始知銀行要辦理對保手續，
      原告不能同意而離去，並未在被告所提之借據、本票、約定書等資料上簽名、
      用印。
（三）系爭本票上之印文並非原告之印文，被告不能舉證為真正：
　　　(1)被告所聲請證人即貸款承辦人林祐榆於本院九十一年八月二十七日證稱：「
        ：：而且印鑑章還是原告提供給我們對保人員蓋章的：：」等語；而證人丙
        ○○於同日證稱：「須要蓋章時原告表示沒有帶印章，董事長（指吳有明）
        指示其公司員工拿出原告留存公司的印章，小姐拿印章來，就直接在原告面
        前交付印章予林祐榆完成蓋章之後，印章就歸還給原告公司小姐：：」等語
        ，上開二證人就用印過程之證述大相逕庭，互有矛盾，已難憑採。
　　(2)原告並未留存私章予該公司保管，且若謂原告係同意對保而赴會，則焉有不
        隨身攜帶身分證、印章等辦理對保需用資料之理？況證人即信達公司出納黃
        愛萍於於九十一年八月二十七日證稱：公司並未保管原告私章，更未被通知
        送原告之印章至會議室，而該公司有保管員工個人私章約係八十四、五年之
        事，伊進入公司以後就沒有這個制度等語。如前所述，原告係於八十八年間
        初任信達公司顧問，薪水均以轉帳方式匯給原告，原告並未留存私章於公司
        ，系爭本票上之印文應係出於偽刻，並非真正。
　　(3)訴外人吳有明於原告離職後，假藉原告名義匯款付息予被告公司，意圖掩人
        耳目，依本院函調華南商業銀行九十年三月十五日匯款申請書等資料，雖以
        原告名義為匯款予被告公司付息，但原告堅詞否認之。嗣經證人黃愛萍於九
        十一年七月二十六日到庭證稱：「：：這筆匯款資料，是老闆吳有明給我現
        金，要我用甲○○名義匯到他的帳戶內：：：」等語。查原告已於八十九年
        十一月二十日離職，不可能於九十年三月十五日使公司員工代為匯款，黃愛
        萍證稱係吳有明指示辦理，應可採信。是以原告不知吳有明指示黃愛萍以原
        告名義匯款付息之事，且若係原告同意，則原告自可自行匯款，或自設於被
        告公司之存款帳戶中轉帳即可，豈有大費周章請吳有明匯款之理？吳有明既
        有錢付息，其為借款人，竟故意不以自己名義匯款，反使不知情之黃愛萍假
        借原告名義匯款，其意圖造成原告同意連帶保證而付息之假象，昭然若揭，
        本件貸款過程，非屬平常，確有偽造之疑義。
　　(4)證人林祐榆、丙○○係受雇於被告公司，所證難免偏頗，且渠等証稱吳有明
        於對保時全程在場，與證人戴文義於九十年七月十三日庭述：「：：而當天
        老闆（即吳有明）是在我與安泰銀行簽完後剛好回來」之證述不符，益證渠
        二人之證詞有不實之虞。
（四）縱上，原告確未簽發系爭本票，爰依法訴請確認被告對原告系爭本票之債權不
      存在，提出本院九十年度票字第九八三號裁定、連帶保證書、約定書、借據、
      戴文義同意書、授權書、被告員工外出登記簿、印鑑卡、吳有明之客戶存提記
      錄查詢表、信達公司簽呈、離職申請單（均影本）為證。並聲請訊問證人吳有
      明、戴文義、林祐榆、丙○○、黃愛萍、陳益源；暨聲請函調原告設於新竹市
      農會光復辦事處、合作金庫新莊分行、彰化銀行新竹分行、安太商業銀行新竹
      分行之申請開戶資料原本以鑑定系爭本票及相關資料上是否為原告之筆跡。
二、被告經合法通知，未於最後言詞辯論期日到場，據其前曾到庭陳述略稱：
    系爭本票及相關資料確係原告本人在被告職員丙○○、林祐榆面前所親筆簽名，
    依據公司作法之相關規定，之前就知悉原告為本件貸款之連帶保證人，被告已對
    於連帶保證人進行授信調查，原告本人亦有留置身分證影本供作授信使用，而八
    十九年六月十五日僅係進行最後階段之對保手續。另原告於九十年一月十五日、
    九十年三月十五日匯款借貸四百萬元之利息二萬八千元至華南銀行竹北分行，可
    認其承認該筆借款。提出系爭本票正本、原告設立活期存款帳戶印鑑卡為證，並
    聲請訊問證人林祐榆、丙○○。
丙、本院依聲請調閱以原告名義於九十年一月十五日、九十年二月十六日、九十年三
    月十五日、九十年五月十六日匯入吳有明設於華南銀行竹北分行、農民銀行竹北
    分行、台灣銀行新竹分行金額二萬九千元、二萬八千元之匯款申請單；暨委請法
    務部調查局、內政部警政署刑事警察局鑑驗原告筆跡。依職權調取吳有明之入出
    境紀錄。
丁、法院之判斷：
一、本件被告經合法通知，未於最後言詞辯論期日到場，核無民事訴訟法第三百八十
    六條所列各款情形，爰依原告之聲請，由其一造辯論而為判決。
二、原告起訴否認系爭本票上「甲○○」印文及簽名之真正，亦否認擔任訴外人吳有
    明向被告借款之連帶保證人，是本件應審究者，系爭本票上「甲○○」印文及簽
    名是否真正？亦即原告是否同意擔任訴外人吳有明向被告貸款四百萬元之連帶保
    證人，而共同簽發系爭本票？茲論敘如下：
（一）原告起訴否認系爭本票共同發票人欄位下方「甲○○」印文及簽名之真正，經
      查：
      (1)兩造所聲請之證人即被告職員林祐榆到庭證稱：「八十九年六月十五日我和
        我們公司經理到原告（筆錄誤載為被告）處所（服務科技公司）對保，當初
        是甲○○本人已經填妥相關資料」、「在我們與甲○○對保時吳有明及戴文
        義等三人皆同時在現場，而逐一為對保手續，且本票及借據都是在當時及當
        場為之。他們三人皆任職於該公司」等語（參本院卷九十年六月二十九日言
        詞辯論筆錄）；「當天對保時，我跟銀行經理到原告公司會議室，當時吳有
        明有進來簽，因為他本身是借款人，保證人有二人，之前申貸時，我們就知
        道本件保證人是甲○○、戴文義二人。我們已經完成徵信且已經核准，根本
        不需要再填寫信用調查表。所以當天我們就進行對保程序，就是要借款人、
        對保人簽名蓋章而已。吳有明簽完後，二位保證人先後進來簽名、蓋章。我
        有親眼見到原告簽名、而且印鑑章還是原告提供給我們對保人員蓋章的。但
        是因為時間久遠，我不記得是誰蓋章的。當天原告來時，我們也有告知進行
        對保手續，就請原告簽名。最後，對完保，我們就離開，也沒有再遇過原告
        ，因為原告對完保就離開，對完保時我們就直接出去，離開原告服務之公司
        」等語（參本院卷九十一年八月二十七日言詞辯論筆錄）。
      (2)兩造所聲請之證人即被告法定代理人丙○○到庭證稱：「我記得很清楚，當
        初在我們公司會議室簽署的文件，我有見到是原告在現場，而且確實是原告
        本人所親自簽名」等語（參本院卷九十年十一月二十日言詞辯論筆錄）；「
        當天早上我們到原告公司進行對保，我們到服務台時，表示要找董事長，她
        就請我們進會議室坐。接著，吳有明進來，就完成對保手續，吳有明董事長
        從頭到尾都沒有離開會議室，接著二個保證人就陸續進來，至於何人先進來
        已忘記了。原告進來後，我就告知對保目的，我就將對保相關文件給原告，
        我主要是負責監管本次對保過程，我親眼見到原告簽名，進行整個對保手續
        。亦即由林祐榆指示契據上簽名位置，原告也依序簽名，須要蓋章時原告表
        示沒有帶印章，董事長指示其公司員工拿出原告留存公司的印章，小姐拿印
        章來後，就直接在原告面前交付印章予林祐榆完成蓋章程序。之後，印章就
        歸還給原告公司小姐。而原告當場並沒有任何反對之表示」等語（參本院卷
        九十一年八月二十七日言詞辯論筆錄）。
      (3)互核上開二證人之證詞，雖就印鑑章係原告提供抑或吳有明指示員工拿出用
        印部分有所出入，然上開二證人就原告在場、親筆簽名等重要事項，歷次證
        述相符，且經本院於九十一年八月二十七日隔離訊問上開二證人，二者甚而
        就其中一證人代原告用印之細節，亦證述相符，僅係就印章之提供者有所出
        入，殊難以此細部不符之狀況，推翻上開二證人就重要事項證詞之真實性，
        從而，原告既未積極提出反證證明上開二證人就重要事項具有瑕疵而不足憑
        信，本院自得採信。另就信達公司有無留存員工印章之疑義，雖證人即信達
        公司出納黃愛萍證述：信達公司並未保管員工私章，其未被通知送原告之印
        章至會議室等語（參本院卷九十一年八月二十七日言詞辯論筆錄），然觀諸
        證人黃愛萍之證詞內容，僅侷限在領薪資而留存印章與否，而原告當時位居
        信達公司總經理職位，有權對外代表公司為一切法律行為，衡情信達公司留
        有總經理印章亦屬平常，此非一般職員所能比擬之情況，是依證人黃愛萍此
        部分之證詞，尚無足為原告有利之認定，併此敘明。
（二）本院依聲請調閱原告在各銀行開戶原本等資料，委請法務部調查局、內政部警
      政署刑事警察局鑑驗系爭本票上「甲○○」是否為原告筆跡，業據法務部調查
      局函覆稱：「來函所送甲○○平日及當庭參鑑簽名中，其書寫字體、式樣及慣
      性均變化不一，難以確認歸納書寫特徵，致本案歉難鑑定」等情，有該局於九
      十一年二月八日出具之調科貳字第○九一○○○三二七三○號函附卷可參；另
      據內政部警政署刑事警察局函覆稱：「比對資料上『甲○○』簽名筆跡有多種
      不同書寫方式，特徵不穩定，歉難認定」等情，有該局於九十一年五月十四日
      出具之刑鑑字第○九一○一一二三五一號函附卷可參，此經本院查核原告所提
      出或函調之原告親簽筆跡，原告歷年來筆跡確實變化多樣，從而依原告所聲請
      之鑑驗筆跡之證據方法，無從為原告有利之認定。
（三）又原告主張吳有明曾要求原告為其作保，原告拒絕後，曾央請信達公司監察人
      陳益源向吳有明表達「原告不作保人」之立場，希吳有明勿再為難原告一節，
      業據其聲請之證人陳益源到院證述：「我認識原告，我於八十七年至八十九年
      在信達公司擔任法人監察人，我記得原告在八十八年底到公司任職擔任顧問，
      到八十九年中，代理總經理職務。我每月約二、三次從台北到新竹視察公司，
      了解公司營業狀況，多次與原告談及公司狀況及公司未來，所以與他有幾次接
      觸。約在原告接任代理總經理職務期間，有告知我，吳董事長要請他幫公司向
      某一銀行貸款擔任連帶保證人，原告曾向我抱怨，他只是一位技術經理人，堅
      持不願為他人作保。如果公司強迫為之，他願辭職。他也向吳董事長表明想法
      ，也希望我能再次轉達他的想法，我基於公司和諧，過了約一個星期，我就當
      面轉達原告之意給吳董事長，吳有明董事長聽後就表示他知道。之後我就沒有
      再追問該事件，原告、吳有明也沒有提及該事。直到今年九月中旬，原告向我
      表達他被牽扯到安泰銀行貸款連帶保證人之事。所以，我今日就到法院把我所
      知道事情，陳述清楚。至於，本件是否為當初原告所告知那筆貸款我無從判斷
      。原告在公司內告知我，吳董要找他擔任連帶保證人之事，也無提及是否公司
      債務或是吳董個人債務，我只記得當時重點在於原告要我轉達他不為他人作保
      之事」等語（參九十一年十月一日言詞辯論筆錄），被告未到場爭執，可認此
      部分之主張為真實。惟參諸證人即信達公司出納黃愛萍到院證述：「我印象中
      有次董事長（指吳有明）向安泰銀行借款，數額有幾百萬元，是請我聯絡的，
      聯絡銀行到公司對保，也同時告知我那次連帶保證人是戴文義、甲○○先生，
      對保當天戴、吳都在公司裡面，我忘記是我聯絡他們或是董事長聯絡他們到公
      司。銀行人員到會議室後，我就請董事長到會議室，再口頭通知兩位保證人到
      公司會議室，我告知安泰銀行人員已經到了，我只知道他們三人都進去會議室
      ，我不清楚同時或先後進入會議室，也不確定是否同時在會議室內，之後我就
      不清楚」、「我是出納人員，依我的工作經驗我會習慣性通知保證人對保時，
      要攜帶身分證正本、印章對保。我不確定本次董事長個人借款是否有如此通知
      連帶保證人。：：」等語（參本院卷九十一年七月二十六日言詞辯論筆錄）；
      「基於我是出納人員之職務，我會告知原告說：『安泰銀行要來對保，請你過
      去一下』。而當時原告就走過去會議室」等語（本院卷九十一年八月二十七日
      言詞辯論筆錄），足認原告在證人黃愛萍通知對保之時，應已知自己為本件貸
      款之連帶保證人，縱然原告前曾央請證人陳益源表達不擔任保證人之意，其在
      證人黃愛萍通知對保之重要時刻未予嚴拒，反而依證人黃愛萍之通知而前往進
      行對保手續之會議室，進而自認簽署一份現下落不明之文件，從而，上開證人
      陳益源之證詞，無足成為有利原告之證據。
（四）此外，原告主張吳有明於原告離職後，假藉原告名義匯款付息予被告，已據證
      人黃愛萍到院證述屬實，推論本件貸款過程，非屬平常，確有偽造一節，經查
      ：本件關於原告離職後，吳有明利用不知情之黃愛萍假藉原告名義匯款付息予
      被告之疑義，雖經本院多次依聲請傳訊證人吳有明到院為證，其始終未到場，
      嗣經本院依職權調取吳有明之入出境紀錄，其於九十一年七月二十三日出境後
      ，迄未入境，本院無從查證上開疑義之真偽，更無從進一步以之為原告有利之
      認定。
三、按當事人主張有利於己之事實者，就其事實有舉證之責任，民事訴訟法第二百七
    十七條定有明文。被告業已提出證人林祐榆、丙○○證明系爭本票共同發票人欄
    位下方「甲○○」印文及簽名之真正，有如前述二、（一）部分，本件舉證責任
    應轉換由原告提出反證推翻上開證人之證據力，惟原告既未提出反證推翻之，有
    如前述二、（二）、（三）、（四）部分，是以原告否認系爭本票上「甲○○」
    印文及簽名之真正，而訴請確認被告持有以原告名義所簽發如附表所示本票債權
    不存在，洵屬無據，為無理由，應予駁回。
四、本件判決之基礎已臻明確，兩造其餘攻擊、防禦方法及舉證，經本院審酌後，均
    與判決結果無影響，爰不一一予以論列，附此敘明。
五、結論：本件原告之訴為無理由，爰依民事訴訟法第四百三十六條第二項、第三百
    八十五條第一項、第七十八條，判決如主文。
中　　　華　　　民　　　國　　九十一　　年　　　十　　　月　　 十五 　　日
                                    臺灣新竹地方法院新竹簡易庭
~B法　　　官　黃美文
右正本證明與原本無異。
如對本判決上訴，須於判決送達後二十日內向本院提出上訴狀（須按他造當事人之人
數附繕本）。
~B書　記　官　洪木志
中　　　華　　　民　　　國　　九十一　　年　　　十　　　月　　 十六 　　日
~F0
~T48
附表：
┌───┬─────┬─────┬─────┬──────┬───┬──┐
│編　號│票據種類　│金      額│發　票　日│到　期　日　│發票人│備註│
├───┼─────┼─────┼─────┼──────┼───┼──┤
│一    │本     票 │新台幣四百│八十九年六│未記載      │甲○○│    │
│      │          │萬元      │月十五日  │            │      │    │
└───┴─────┴─────┴─────┴──────┴───┴──┘
